臺灣臺北地方法院民事判決
110年度訴字第3661號
原      告  陳玉山
被      告  謝可芸

上列當事人間請求遷讓房屋等事件，本院於民國111年3月16日言
詞辯論終結，判決如下：
    主      文
被告應將門牌號碼臺北市○○區○○街○○○號三樓之一房屋遷
讓返還原告。
被告應自民國一百一十年三月二十五日起至返還第一項房屋之日
止，按日給付原告新臺幣貳仟壹佰參拾參元。
被告應給付原告新臺幣柒萬柒仟肆佰柒拾捌元。
原告其餘之訴駁回。
訴訟費用由被告負擔十分之九，餘由原告負擔。　　
    事實及理由
壹、程序部分：
一、按訴狀送達後，原告不得將原訴變更或追加他訴，但請求之
　　基礎事實同一者，不在此限，民事訴訟法第255條第1項第2
　　款定有明文。經查，本件原告起訴時聲明：被告應將坐落臺
　　北市○○區○○街000號3樓之1房屋（下稱系爭房屋）全部遷讓
    交付原告，並自民國110年3月25日起至交屋日止，按日給付
    賠償金新臺幣（下同）2,133元。原告嗣於審理中為訴之追
    加，並聲明：㈠被告應將系爭房屋遷讓返還原告。㈡被告應自
    110年3月25日起至返還系爭房屋之日止，按日給付2,133元
    。㈢被告應給付原告14萬1,478元。核原告追加訴之聲明第3
    項部分，均係基於兩造簽訂之房屋租賃契約之同一基礎事實
    ，與上開規定相符，應予准許。
二、被告未於言詞辯論期日到場，核無民事訴訟法第386條所列
    各款事由，故依原告之聲請，由其一造辯論而為判決。
貳、實體部分：
一、原告主張：伊為系爭房屋所有權人，兩造於109年2月20日簽
    訂租賃契約（下稱系爭租約），約定被告向伊承租系爭房屋
    ，租賃期間自109年2月20日起至111年2月24日止，租金自10
    9年2月25日起算，每月租金為3萬2,000元，被告應於每月25
    日前繳納租金。詎被告自109年11月24日起即未繳納租金，
    伊已於110年3月24日合法終止系爭租約，被告即應返還系爭
    房屋，被告迄未返還，伊得依民法第767條規定、系爭租約
    第11條約定請求被告遷讓返還系爭房屋，並請求被告給付自
    110年3月25日起至返還系爭房屋之日止，每日2,133元之違
    約金。此外，被告積欠伊109年11月、109年12月、110年1月
    、110年2月租金，合計12萬8,000元（計算式：32,000×4＝12
    8,000，下稱系爭租金），且因被告未依約繳納租賃期間之
    水電費、瓦斯費、管理費，伊代被告繳納水費984元、電費1
    ,294元、瓦斯費800元、管理費1萬400元，合計1萬3,478元
    （計算式：984＋1,294＋800＋10,400＝13,478，下稱系爭代墊
    費），是被告應給付伊系爭租金及返還系爭代墊費之不當得
    利，爰依民法第767條、第179條規定及系爭租約第3條、第6
    條、第11條約定，提起本件訴訟等語。並聲明：㈠被告應將
    系爭房屋遷讓返還原告。㈡被告應自110年3月25日起至返還
    系爭房屋之日止，按日給付2,133元。㈢被告應給付原告14萬
    1,478元。
二、被告未於言詞辯論期日到場，亦未提出準備書狀作何聲明或
    陳述。
三、本院之判斷：
　㈠原告依民法第767條規定、系爭租約第11條約定，請求被告遷
    讓返還系爭房屋，有無理由？
　⒈按承租人應依約定日期，支付租金，承租人租金支付有遲延
    者，出租人得定相當期限，催告承租人支付租金，如承租人
    於其期限內不為支付，出租人得終止契約，租賃物為房屋者
    ，遲付租金之總額，非達2個月之租額，不得依前項之規定
    ，終止契約，其租金約定於每期開始時支付者，並應於遲延
    給付逾2個月時，始得終止契約，民法第439條前段、第440
    條第1項、第2項定有明文。又承租人積欠租金額，除擔保金
    抵償外，達2個月以上時，出租人始得收回房屋，土地法第1
    00條第3款亦有明文，基此，房屋租賃，如承租人積欠租金
    經以押租金抵償後已達2個月，經定期催告而未於期限內支
    付，出租人即得終止租約。
　⒉經查，兩造確有簽訂系爭租約等情，此有系爭租約暨公證書
    在卷可稽（見本院卷第31至37頁），應堪憑採。依系爭租約
    第2條、第3條、第4條約定，租賃期間為109年2月20日起至1
    11年2月24日止，租金自109年2月25日起算，每月租金為3萬
    2,000元，被告應於每月25日前繳納租金，押租金為64,000
    元（見本院卷第33頁），被告自應於系爭租約租賃期間，按
    月於每月25日前繳納當月租金3萬2,000元。而查，被告於10
    9年11月24日起即未繳納租金，原告多次以通訊軟體LINE（
    下稱LINE）催促給付，被告迄未給付等節，此有存證信函暨
    回執、兩造間LINE對話紀錄截圖、原告存摺明細等件附卷可
    參（本院卷第11至13頁、第19至20頁、第21至29頁、第105
    頁），可知被告於110年2月25日時欠租達4月，以其押租金6
    萬4,000元抵償後，積欠租金已達2月，原告自得依民法第44
    0條第1項規定終止系爭租約。而原告復於110年3月16日以台
    北體育場郵局存證號碼000247號存證信函催告被告如未於函
    到7日內給付積欠租金，屆期依法終止租約，上開存證信函
    於110年3月17日送達被告乙情，並有上開存證信函暨回執存
    卷足證（見本院卷第15至20頁），堪認原告已於110年3月24
    日合法終止系爭租約。
　⒊再查，依系爭租約第11條約定，被告應於租期屆滿或租約終
    止時將系爭房屋遷讓交還予原告（見本院卷第36頁），系爭
    租約暨已於110年3月24日終止，被告即應遷讓返還系爭房屋
    ，被告迄未返還，原告自得依系爭租約第11條約定請求被告
    遷讓返還系爭房屋，是原告依系爭租約第11條約定請求被告
    遷讓返還系爭房屋等語，即屬有據。又前開應准許部分，原
    告另依民法767條規定請求，因原告係以訴之選擇合併請求
    本院依其單一聲明而為裁判，其依系爭租約第11條約定部分
    既屬有理由，則上開請求部分即無庸再以論斷，附此敘明。
　㈡原告依系爭租約第11條約定，請求被告自110年3月25日起至
    返還系爭房屋之日止，按日給付2,133元之違約金，有無理
    由？
　  經查，依系爭租約第11條約定，被告若未即時遷出返還系爭
    房屋，原告得向被告請求自終止租約或租期屆滿翌日起至遷
    讓完竣日止，每日2,133元之違約金等語（見本院卷第36頁
    ），是被告如逾期未遷讓返還系爭房屋，即應依上開約定給
    付原告違約金。而被告於系爭租約110年3月24日終止後，迄
    今未遷讓返還系爭房屋等情，業已認定如前，從而，原告依
    系爭租約第11條約定請求被告自110年3月25日至遷讓返還系
    爭房屋日止，按日給付2,133元之違約金等語，亦屬有據。
    　　
　㈢原告依系爭租約第3條約定，請求被告給付系爭租金12萬8,00
    0元，有無理由？
　⒈被告依系爭租約第3條約定，應於每月25日給付當月租金3萬2
    ,000元，而被告自109年11月24日起即未繳納租金等情，業
    如前述，是被告積欠109年11月、109年12月、110年1月、11
    0年2月之系爭租金12萬8,000元，扣除押租金6萬4,000元後
    ，尚餘6萬4,000元（計算式：128,000－64,000＝6,4000），
    是原告應得請求被告給付系爭租金6萬4,000元。
　⒉至原告雖主張系爭租約第18條第1項特別約定押租金不得扣抵
    租金等語，然按押租金之主要目的在擔保承租人租金之給付
    及租賃債務之履行，故租賃關係消滅後，承租人如有欠租或
    其他債務不履行時，其所交付之押租金發生當然抵充之效力
    。系爭租約第18條第1項係約定「保證金係乙方（指承租人
    ）違約時損害賠償給付之擔保，除法律另有規定外，租賃期
    間不得用以抵付租金或其他乙方應支付之費用」，並未排除
    租賃關係消滅後押租金當然抵充承租人所積欠租金之效力，
    是原告此節主張，並非可採。從而，原告依系爭租約第3條
    約定請求被告給付系爭租金6萬4,000元等語，應屬有據，逾
    此範圍之請求，應屬無據。
　㈣原告依民法第179條規定，請求被告給付系爭代墊費1萬3,478
    元，有無理由？
　⒈按無法律上之原因而受利益，致他人受損害者，應返還其利
    益，民法第179條前段定有明文。
　⒉經查，依系爭租約第6條約定，系爭租約租賃期間，應由被告
    負擔水電費、瓦斯費、電話費、社區大樓管理費、清潔費、
    被告居住使用系爭房屋所生之雜項費用及營業稅捐（見本院
    卷第35頁），是系爭租約租賃期間內所生之水電費、瓦斯費
    及管理費，即應由被告支付。又查，原告主張被告並未依約
    繳納租賃期間之水電費、瓦斯費、管理費，原告須代被告繳
    納水費984元、電費1,294元、瓦斯費800元、管理費1萬400
    元，合計1萬3,478元（即系爭代墊費）而受有損害等語，業
    據原告提出停水通知單、水費通知單、臺北自來水事業處委
    託轉帳代繳水費繳費憑證、電號電費查詢結果頁面、大台北
    瓦斯股份有限公司繳費通知單、繳費收據、公共管理費用收
    繳單為證（見本院卷第95頁至103頁、第183至197頁），互
    核並無不符，堪認原告主張被告受有系爭代墊費1萬3,478元
    之不當得利等語，應堪採信，是原告依民法第179條規定請
    求被告給付系爭代墊費1萬3,478元，亦屬有據。
四、綜上所述，原告依系爭契約第3條、第11條約定、民法第179
    條規定，請求被告遷讓返還系爭房屋，及自110年3月25日起
    至返還系爭房屋之日止，按日給付原告2,133元之違約金，
    並請求被告給付原告系爭租金6萬4,000元、系爭代墊費1萬3
    ,478元，合計7萬7,478元（計算式：64,000＋13,478＝77,478
    ），為有理由，應予准許，逾此範圍之請求，為無理由，應
    予駁回。
五、本件事證已臻明確，原告其餘主張與攻擊方法及所提證據，
    經審酌後認與本件判決之結果不生影響，爰不另一一論述，
    併此敘明。
六、訴訟費用負擔之依據：民事訴訟法第79條。
中　　華　　民　　國　　111 　年　　4 　　月　　13　　日
                  民事第八庭  審判長法  官  鄭佾瑩
                                    法  官  鄧晴馨
　　　　　　　　　　　　　　　　　　法　官  邱于真
以上正本係照原本作成。
如對本判決上訴，須於判決送達後20日內向本院提出上訴狀。如
委任律師提起上訴者，應一併繳納上訴審裁判費。
中　　華　　民　　國　　111 　年　　4 　　月　　13　　日
                                    書記官  邱美嫆